臺灣彰化地方法院刑事判決　　　　　　　100年度訴字第263號
公　訴　人　臺灣彰化地方法院檢察署檢察官
被　　　告　賴冠憲
上列被告因違反毒品危害防制條例案件，經檢察官提起公訴（
100年度毒偵字第95號），本院改依簡式審判程序審理，判決如
下：
    主  文
賴冠憲施用第一級毒品，累犯，處有期徒刑玖月。
    事  實
一、賴冠憲前因施用毒品案件，經執行強制戒治後，於民國90年
    5月21日停止戒治付保護管束，至90年12月24日期滿未經撤
    銷，視為執行完畢，復於上開強制戒治執行完畢釋放後5年
    內，在92年間，分別犯連續施用第一、二級毒品罪，經本院
    以92年度訴字第1215號刑事判決，各判處有期徒刑1年、8月
    確定，應執行刑有期徒刑1年6月確定（已執行完畢）。又因
    (1)犯施用第一級毒品罪（2罪），經臺灣高等法院臺中分院
    （以下簡稱：臺中高分院）以96年度上訴字第1716號刑事判
    決，各判處減為有期徒刑3月又15日，應執行有期徒刑5月確
    定；(2)犯施用第一級毒品罪，經本院以96年度訴字第1425
    號刑事判決，判處有期徒刑1年2月確定；(3)犯竊盜罪，經
    本院以97年度簡字第178號刑事判決，判處有期徒刑5月確定
    ；(4)犯施用第一級毒品罪，經本院以97年度訴字第1465號
    刑事判決，判處有期徒刑10月確定。其後上開序號 (1)、(2
    )之3罪，經裁定合併應執行有期徒刑1年7月確定；另上開序
    號 (3)、(4)之2罪，經裁定合併應執行有期徒刑1年2月確定
    ，上開序號 (1)、(2)、(3)、(4)等罪，經接續執行後，於
    99年10月10日執行完畢。詎仍不知悔改，復基於施用第一級
    毒品海洛因之犯意，於99年11月28日下午5時許，在其位於
    彰化縣大村鄉○○村○○路○段2巷45號住處，以針筒注射
    方式，施用第一級毒品海洛因1次（該注射針筒已經賴冠憲
    丟棄而滅失）。嗣於99年11月30日上午9時30分許，警員至
    其上址住處通知前往派出所，就99年11月5日有無施用毒品
    一事製作第二次筆錄時，賴冠憲在有偵查權限之機關或公務
    員發覺其上開施用第一級毒品犯罪前，主動向警員自首而接
    受裁判，並同意警員採集其尿液送驗，檢驗結果呈現嗎啡之
    陽性反應。
二、案經彰化縣警察局員林分局報告臺灣彰化地方法院檢察署檢
    察官偵查起訴。
    理  由
壹、程序部分：
    被告賴冠憲所犯之本案犯罪，係死刑、無期徒刑、最輕本刑
    為3年以上有期徒刑以外之罪。其於準備程序就上開被訴事
    實為有罪之陳述，經受命法官告知簡式審判程序之旨，並聽
    取其與公訴人之意見後，本院認無不得或不宜改依簡式審判
    程序進行之情事。爰依刑事訴訟法第273條之1第1項、第284
    條之1規定，裁定由受命法官獨任進行簡式審判程序，先予
    敘明。
貳、實體部分：
一、訊據被告對於上開事實坦承不諱；且警方於99年11月30日對
    被告所採集之尿液，經送檢驗後，結果呈現嗎啡之陽性反應
    ，有彰化縣警察局員林分局委託檢驗尿液代號與真實姓名對
    照認證單及詮昕科技股份有限公司99年12月17日報告編號9C
    060025號濫用藥物尿液檢驗報告各1紙在卷可憑。足認被告
    之自白與事實相符，應可採信。本案事證明確，被告上開施
    用第一級毒品之犯行，堪以認定。
二、查被告前因施用毒品案件，經執行強制戒治後，於90年5月
    21日停止戒治付保護管束，至90年12月24日期滿未經撤銷，
    視為執行完畢，復於上開強制戒治執行完畢釋放後5年內，
    在92年間，分別犯連續施用第一、二級毒品罪，經本院以92
    年度訴字第1215號刑事判決，各判處有期徒刑1年、8月確定
    ，應執行刑有期徒刑1年6月確定一節，有臺灣高等法院被告
    前案紀錄表及本院92年度訴字第1215號刑事判決電腦列印本
    各1份在卷可稽。被告自上開強制戒治執行完畢釋放後，距
    離本案犯罪，其期間雖已超過5年，惟按毒品危害防制條例
    於92年7月9日修正公布，自93年1月9日施行，其中第20條、
    第23條將施用毒品之刑事處遇程序，區分為「初犯」及「5
    年內再犯」、「5年後再犯」。依其立法理由之說明：「初
    犯」，經觀察、勒戒或強制戒治後，應為不起訴處分或不付
    審理之裁定；經觀察、勒戒或強制戒治執行完畢釋放後，「
    5年內再犯」者，因其再犯率甚高，原實施之觀察、勒戒及
    強制戒治既已無法收其實效，爰依法追訴或裁定交付審理。
    至於經觀察、勒戒或強制戒治執行完畢釋放後，「5年後再
    犯」者，前所實施之觀察、勒戒或強制戒治已足以遮斷其施
    用毒品之毒癮，為期自新及協助其斷除毒癮，仍適用「初犯
    」規定，先經觀察、勒戒或強制戒治之程序。從而依修正後
    之規定，僅限於「初犯」及「5年後再犯」二種情形，始應
    先經觀察、勒戒或強制戒治程序。倘被告於5年內已再犯，
    經依法追訴處罰，縱其第三次（或第三次以上）再度施用毒
    品之時間，在初犯經觀察、勒戒或強制戒治執行完畢釋放5
    年以後，已不合於「5年後再犯」規定，且因已於「5年內再
    犯」，顯見其再犯率甚高，原實施觀察、勒戒或強制戒治，
    已無法收其實效，即應依該條例第10條處罰。最高法院有95
    年度台非字第65號判決意旨及97年度第5次刑事庭會議決議
    可循。因被告在上開強制戒治執行完畢釋放後5年內，曾再
    犯如上所述之施用毒品罪，是被告本案所為，仍合於毒品危
    害防制條例第23條第2項所定之追訴要件，自應依法論科。
三、按海洛因為毒品危害防制條例第2條第2項第1款所明定之第
    一級毒品，不得非法持有、施用。核被告所為，係犯毒品危
    害防制條例第10條第1項之施用第一級毒品罪。其為施用第
    一級毒品而持有海洛因之低度行為，已為其施用之高度行為
    所吸收，不另論罪。又被告曾因 (1)犯施用第一級毒品罪（
    2罪），經臺中高分院以96年度上訴字第1716號刑事判決，
    各判處減為有期徒刑3月又15日，應執行有期徒刑5月確定；
    (2)犯施用第一級毒品罪，經本院以96年度訴字第1425號刑
    事判決，判處有期徒刑1年2月確定；(3)犯竊盜罪，經本院
    以97年度簡字第178號刑事判決，判處有期徒刑5月確定；(4
    )犯施用第一級毒品罪，經本院以97年度訴字第1465號刑事
    判決，判處有期徒刑10月確定。其後上開序號 (1)、(2)之3
    罪，經裁定合併應執行有期徒刑1年7月確定；另上開序號(3
    )、(4)之2罪，經裁定合併應執行有期徒刑1年2月確定，上
    開序號 (1)、(2)、(3)、(4)等罪，經接續執行後，於99年
    10月10日執行完畢等節，有前揭臺灣高等法院被告前案紀錄
    表在卷可稽。被告於上開徒刑執行完畢後，5年以內故意再
    犯本案有期徒刑以上之罪，為累犯，應依刑法第47條第1項
    規定，加重其刑。
四、另按刑法第62條所謂之「發覺」，固非以有偵查犯罪職權之
    機關或人員確知其人犯罪無誤為必要，而於對其發生嫌疑時
    ，即得謂為已發覺；但此項對犯人之嫌疑，仍須有確切之根
    據得為合理之可疑者，始足當之，若單純主觀上之懷疑，要
    不得謂已發生嫌疑（最高法院72年台上字第641號判例意旨
    參照）。查被告於99年11月30日因他案經警方通知前往製作
    筆錄時，於警員詢問其是否還有繼續施用毒品時，即主動坦
    承其有上開施用第一級毒品之事實，有被告於99年11月30日
    之警詢筆錄1份在卷可參，審及警員在被告主動承認其上開
    施用第一級毒品犯罪前，並未從被告處扣得毒品海洛因或供
    施用毒品海洛因使用之用具，按此，警員之上開詢問，應僅
    屬單純主觀上之懷疑，自難僅因被告先前曾有施用毒品之犯
    罪前科或為毒品列管人口，即認警員已對被告所為上開施用
    第一級毒品犯行發生確切之犯罪嫌疑。故此，被告之上開主
    動坦承犯行，應屬自首無訛，爰依刑法第62條前段規定予以
    減輕其刑，並依法先加後減。
五、刑事法所處罰之施用毒品行為，係屬藥物濫用、物質依賴，
    自殘性明顯，侵害性卻隱晦之犯罪。基於施用毒品犯罪此一
    特性，毒品危害防制條例第10條第1、2項之刑罰，自不宜與
    一般犯罪之刑罰等量齊觀。因此，對於施用毒品之犯罪行為
    人，刑罰之目的，應側重在幫助其遠離毒品及戒除毒癮，俾
    其重返社會正常生活，故對其施以相當期間之徒刑，藉以隔
    離毒品、戒除依賴即可，過度監禁之結果，徒然虛擲其生命
    ，並有浪費國家稅收之虞。審酌被告除上述累犯前科外，另
    有竊盜、施用毒品及公共危險等犯罪前科，有前揭臺灣高等
    法院被告前案紀錄表在卷可參，素行不佳；且其曾因施用毒
    品案件，經執行強制戒治及徒刑後，卻又再犯，顯見其未能
    悔改並記取教訓；惟念及施用毒品犯罪之本質，為戕害自我
    身心健康之行為，尚未嚴重破壞社會秩序或侵害他人權益，
    以及被告於犯後坦承犯行，態度良好，暨斟酌其犯罪之動機
    、目的、手段、高職肄業之智識程度、已自行就醫尋求戒除
    毒癮及所生危害等一切情狀，爰量處如主文所示之刑。
據上論斷，應依刑事訴訟法第273條之1第1項、第284條之1、第
299條第1項前段，毒品危害防制條例第10條第1項，刑法第11條
前段、第62條前段、第47條第1項，判決如主文。
本案經檢察官高宏銘到庭執行職務。
中    華    民    國   100    年    3     月    21    日
                  刑事第三庭    法  官  陳銘壎
以上正本證明與原本無異。
如不服本判決應於收受判決後10日內向本院提出上訴書狀，並應
敘述具體理由；其未敘述上訴理由者，應於上訴期間屆滿後20日
內向本院補提理由書(均須按他造當事人之人數附繕本)「切勿逕
送上級法院」。
中    華    民    國   100    年    3     月    21    日
                                書記官  楊筱惠
附錄本案論罪科刑法條全文：
毒品危害防制條例第10條第1項
施用第一級毒品者，處6月以上5年以下有期徒刑。